【裁判字號】    97,易,3751
【裁判日期】    971216
【裁判案由】    詐欺
【裁判全文】
臺灣臺中地方法院刑事判決              97年度易字第3751號
公  訴  人  臺灣臺中地方法院檢察署檢察官
被      告  甲○○○○○
           （阿多）
上列被告因詐欺案件，經檢察官提起公訴（97年度偵字第11197
號），本院判決如下：
    主  文
甲○○○○○（阿多）幫助意圖為自己不法之所有，以詐術使人將本人
之物交付，處拘役伍拾玖日，如易科罰金，以新臺幣壹仟元折算
壹日。
    犯罪事實
一、甲○○○○○明知社會上詐騙案件層出不窮，並可預見將自己申辦
    之行動電話SIM卡提供他人使用，恐遭騙徒利用對他人施以
    詐術，致他人匯入款項後，再予提領運用，竟仍基於幫助詐
    欺取財之未必故意，於不詳之時間、地點，將其於96年7月3
    日至臺中市第一廣場「三合彩色沖印店」向和信電訊股份有
    限公司申辦之行動電話門號0000000000號SIM卡，交付予姓
    名、年籍不詳之詐欺集團成年成員使用。嗣該詐欺集團取得
    同案被告丙○○（俟到案後另行審結）之台新國際商業銀行
    豐原分行及臺灣中小企業銀行豐原分行之帳戶資料及甲○○○○○
    之前揭行動電話門號SIM卡後，旋即於97年1月18日下午1時
    30 分許，由該詐欺集團之某成員即姓名、年籍不詳之某成
    年女子，以甲○○○○○申辦之前揭行動電話門號與丁○○聯繫，
    佯裝係丁○○之友人「佳慧」，以亟需現金週轉為由，欲向
    丁○○借款，致丁○○信以為真而陷於錯誤，遂依其指示，
    於同日下午1時41分許，以ATM轉帳之方式，先將新臺幣（下
    同）2萬元匯往丙○○之台新國際商業銀行豐原分行帳戶內
    ；再於同日下午1時45分許，以臨櫃匯款之方式，將3萬元匯
    往丙○○之台新國際商業銀行豐原分行帳戶內；又於同日下
    午2時50分許，以臨櫃匯款之方式，將8萬元匯往丙○○之臺
    灣中小企業銀行豐原分行帳戶內，均隨即遭不詳人士提領一
    空。嗣丁○○發覺受騙後報警處理，始查悉上情。
二、案經臺中縣警察局豐原分局報告臺灣臺中地方法院檢察署檢
    察官偵查起訴。
    理  由
一、訊據被告矢口否認有何幫助詐欺犯行，辯稱：伊是96年6月1
    1日來台，來台後於96年6月30日在臺中縣神岡鄉辦理1支門
    號0000000000號台灣大哥大預付卡使用，後來因辦理遠傳電
    信的預付卡，打回印尼之通話費較便宜，所以又於96年10月
    21日在臺中市第一廣場辦理1支門號0000000000號遠傳電信
    預付卡使用，伊只有使用0000000000號及0000000000號這2
    支行動電話而已；伊的護照正本交由仲介公司保管，自己持
    有的護照影本及居留證正本均未遺失，本件門號0000000000
    號行動電話並非伊所申辦，申請書上的簽名也非伊所簽，伊
    均不知情云云。惟查：(一)被害人丁○○於上開時間遭詐欺取
    財之犯罪事實，業據被害人丁○○於警詢中指述綦詳，復有
    被害人丁○○提出之渣打銀行自動櫃員機交易明細表1紙、
    渣打國際商業銀行股份有限公司匯款副通知書影本2紙，及
    同案被告丙○○之台新國際商業銀行豐原分行帳戶及臺灣中
    小企業銀行豐原分行帳戶之交易明細各1份等資料在卷足稽
    。(二)又被告於警詢及偵查中均供述並未遺失護照影本及居留
    證正本，也未將之借人使用或交予他人等語，惟證人即接受
    被告申辦門號0000000000號行動電話之「三合彩色沖印店」
    負責人乙○○於本院審理時證述：「（問：《提示本院卷Ｐ
    14，0000000000號輕鬆打客戶資料卡》這份資料是否是在你
    店裡申辦？）是的，這是我店內的店章，銷售人員的簽名是
    我簽的，上面的資料也是我所填寫的。」、「（問：到你們
    店裡去申辦電話門號必須具備什麼樣的條件？）我店裡大部
    分是作外勞的生意，他們來辦電話時必須具備護照、居留證
    、健保卡這三種證件中的雙證件即可。（問：雙證件是必須
    提出正本或是影本即可？）原則上要正本，但是如果是本人
    來的話，雙證件中必須有一份證件是正本，另一份是影本也
    可以。（問：如果是非本人的話雙證件就必須全部都是正本
    ？）一定要本人來辦理才可以，不能夠代辦。」、「（問：
    照你剛剛所言，本件資料卡應該是本人自己去申辦的？）是
    的。（問：你在辦理時你是否會詳細核對申辦人與他提出的
    證件照片是否相符？）我會核對一下。」、「（問：你之前
    在偵查中筆錄為何說外勞到你店裡去辦理門號時，都要提出
    正本，影本你不受理，與剛剛你所講的有一點小出入？）因
    為仲介怕外勞會逃跑，所以護照或居留證其中有一個會給影
    本，且影本上也通常會有工廠的章，章上是給他們緊急聯絡
    人的姓名電話，實際的辦理情形，我會看情況，所以我不是
    影本完全不接受，而是如果是本人帶的雙證件中有一份是影
    本，一份是正本，我還是會受理，一般外勞的護照正本都不
    會帶在身上，都是留在仲介公司那邊，外勞都是只持有居留
    證、健保卡的正本。」等語，是證人乙○○接受外勞申辦行
    動電話門號時，既會查核是否本人申辦，且要求申辦人所提
    出之雙證件中其一必為正本，則被告既供述從未遺失或交付
    他人居留證正本，則行動電話門號0000000000號之「輕鬆打
    客戶資料卡」上所附被告之「中華民國外僑居留證」影本應
    係被告本人持正本申辦時，由證人乙○○影印後留存無誤。
    (三)再查，依卷附被告於96年10月21日所申辦行動電話門號
    0000000000號遠傳電信預付卡之「遠傳易付卡客戶資料卡」
    （詳本院卷第18頁）顯示，被告申辦此一行動電話亦係向「
    三合彩色沖印店」申辦，核與行動電話門號0000000000號之
    經辦通路商相同，被告既謂其來台後係於96年10月21日第一
    次至臺中市第一廣場，然其竟於該日即向「三合彩色沖印店
    」申辦行動電話門號0000000000號使用，倘非對該地區之該
    店有所認識，豈有輕率申辦行動電話門號之理；況門號00
    00000000號及門號0000000000號2支行動電話門號之經辦通
    路商竟為同一店家，被告辯稱其係於96年10月21日第1次至
    「三合彩色沖印店」申辦行動電話門號，實有可疑。(四)被告
    於本院行準備程序時曾供述：「...0970 與0960這2支行動
    電話是在不同店辦理的，ＯＫ卡是在大雅的門市辦理，易付
    卡是在臺中第一廣場那邊辦理的，是我自己去第一廣場那邊
    辦理的，並沒有別人陪同我去... 」、「... 我辦理ＯＫ卡
    後是因為有些朋友是申請易付卡的，而我用ＯＫ卡打給易付
    卡的朋友通話費會比較貴，所以我就再去辦理一支易付卡。
    」等語（詳本院卷第36、39頁），惟其於本院審理時則供述
    ：「（問：你已經有了00000000000的門號了為何又申辦000
    0000000的電話？）因為之前的0970的是ＯＫ卡，要打回印
    尼的話比較貴一分鐘新臺幣10元，而易付卡0960那支一分鐘
    才4.8元而已。」、「（問：是否記得你第一次到台中第一
    廣場是什麼時候？）就是申辦0960那支電話的那天是我第一
    次到台中第一廣場。（問：是否有朋友陪同你去？）有一個
    朋友陪我過去。」、「（問：你在申辦0000000000這個門號
    時，你已經有0000000000的門號了，為何你沒有寫這支0970
    當聯絡電話？）因為我那時候申辦0960電話的時候，我忘記
    了0970的這個門號號碼，所以才借用陪同我過去的朋友的門
    號當聯絡電話，這個朋友也是我同工廠的，現在還在工廠也
    是印尼的外勞。」等語，是被告就其已有行動電話門號0000
    0000000號可供使用，又於96年10月21日再度申辦行動電話
    門號0000000000號使用之理由，及申辦當天是否有朋友陪同
    前往申辦等情，前後供述竟不相符，則被告否認犯行之辯詞
    ，其憑信性即亦有可疑；再被告雖辯稱行動電話門號000000
    0000號之「輕鬆打客戶資料卡」上所留聯絡電話即行動電話
    門號0000000000號之申辦人ADE-RISWAN（艾德），伊並不認
    識云云，惟被告自承為其所申辦使用之行動電話門號000000
    0000號之「遠傳易付卡客戶資料卡」上所留聯絡電話竟非被
    告前於96年6月30日所申請使用之行動電話00000000000號，
    而為不知何人所使用之行動電話門號「0000000000」號；是
    被告僅以行動電話門號0000000000號之「輕鬆打客戶資料卡
    」上所留聯絡電話為行動電話門號「0000000000」號與伊並
    無關聯性，亦難據此為有利被告之認定。(五)綜上所述，被告
    之供述既有前後不一之情形，其辯詞即無憑信性可言，是其
    空言否認犯行即無足憑採，況證人乙○○於本院審理中已明
    確證述行動電話門號0000000000號確係申辦人即被告本人親
    自持其雙證件申辦，則詐欺集團所持以撥打電話予被害人丁○○實施詐術行為之行動電話門號0000000000號SIM卡應確
    係被告申辦後所交付使用無訛；再詐騙集團多利用外勞所申
    辦之預付卡做為撥打予被害人詐騙財物使用，被告應知詐騙
    集團成員向其收取該行動電話門號0000000000號SIM卡係供
    作詐騙被害人之犯罪工具，其申辦後將之交付予該不詳成年
    人，由此顯見被告對於該成年人係將其所申辦之行動電話門
    號0000000000號用以實行詐欺犯行，當可預見，且其對於該
    成年人利用其所申辦之行動電話門號0000000000號向人詐取
    財物，並無違背其本意，是被告主觀上應具有幫助他人詐取
    財物之不法犯意甚明。準此，本案事證明確，被告犯行應堪
    認定。
二、查該收取被告上開行動電話門號0000000000號SIM卡使用之
    成年人與其所屬之詐欺集團成員，共同基於意圖為自己不法
    之所有，以上開方式為詐術，使被害人丁○○陷於錯誤，而
    依其等指示匯款，是其等所為，係犯刑法第339條第1項之詐
    欺取財罪。被告將其所申辦之上開行動電話門號0000000000
    號SI M卡交付予該成年人供詐騙財物使用，顯係基於幫助詐
    欺取財之犯意，且其所為提供行動電話門號0000000000號SI
    M卡之行為屬刑法詐欺取財罪構成要件以外之行為，其既以
    幫助他人犯罪之意思而參與犯罪構成要件以外之行為，核其
    所為，係犯刑法第30條第1項前段、第339條第1項之幫助詐
    欺取財罪。又被告係以幫助詐欺取財犯罪之意思參與犯罪，
    為詐欺取財之幫助犯，爰依刑法第30條第2項規定，依正犯
    之刑減輕之。爰審酌被告明知其所交付之行動電話門號0000
    000000號SIM卡將有可能遭人供做詐欺取財之工具，竟執意
    將其所申辦之行動電話門號0000000000號SIM卡提供予不法
    份子使用，非惟幫助詐騙者遂行詐財目的，同時使詐欺者得
    以隱匿其真實身分，減少遭查獲之風險，愈使其肆無忌憚，
    助長犯罪之猖獗，破壞社會秩序甚鉅，暨本案被害人丁○○
    因遭詐騙而匯入同案被告丙○○2銀行帳戶之金額共計13萬
    元，所受損害，及被告犯後猶否認犯行，飾詞狡辯之犯罪後
    態度等一切情狀，量處如主文所示之刑，並諭知易科罰金之
    折算標準，以示懲儆。
據上論斷，應依刑事訴訟法第299條第1項前段，刑法第339條第1
項、第30條第1項前段、第2項、第41條第1項前段，刑法施行法
第1條之1第1項、第2項前段，判決如主文。
中    華    民    國    97    年    12    月    16    日
                  刑事第十三庭  審判長  法  官   李秋娟
                                        法  官   黃裕仁
                                        法  官   許月馨
以上正本證明與原本無異。
如不服本判決應於收受送達後10日內向本院提出上訴書狀，並應
敘述具體理由；其未敘述上訴理由者，應於上訴期間屆滿後20日
內向本院補提理由書（均須按他造當事人之人數附繕本）「切勿
逕送上級法院」。
                                        書記官   黃美雲
中    華    民    國    97    年    12    月    16    日
附錄論罪科刑法條
中華民國刑法第339條
意圖為自己或第三人不法之所有，以詐術使人將本人或第三人之
物交付者，處5年以下有期徒刑、拘役或科或併科1千元以下罰金
。
以前項方法得財產上不法之利益或使第三人得之者，亦同。


司法院資訊處製作；財團法人民間司法改革基金會備份。
